臺灣臺北地方法院民事簡易判決
110年度北簡字第17409號
原      告  陳文樹  

訴訟代理人  謝晚媖  
被      告  謝晚翠  


            林謝素瓊
            謝素禎  
            謝英華  

            謝淑慧  

上五人共同
訴訟代理人  易定芳律師	 	
複  代理人  易平    
上列當事人間請求排除侵害事件，本院於民國111年1月12日言詞
辯論終結，判決如下：
    主      文
原告之訴駁回。
訴訟費用新臺幣1,330元由原告負擔。
    事實及理由
壹、程序方面：
一、按因侵權行為涉訟者，得由行為地之法院管轄，民事訴訟法
    第15條第1項定有明文。本件原告主張被告之侵權行為地為
    「臺北市○○區○○○路0段00巷00號2樓」，位於臺北市中正區
    ，屬本院之轄區，本院依法自有管轄權。
二、按訴狀送達後，原告不得將原訴變更或追加他訴。但請求之
    基礎事實同一者、擴張或減縮應受判決事項之聲明者，不在
    此限，民事訴訟法第255條第1項第2、3款定有明文。本件原
    告訴之聲明原為：㈠被告應給付原告新臺幣（下同）153,560
    元，及自起訴狀繕本送達被告之翌日起至清償日止，按週年
    利率5％計算之利息；㈡被告應給付原告精神受害賠償費4,160
    元，計息方式同前（見本院卷第9頁）。嗣後變更聲明為：㈠
    被告應給付原告124,540元，及自起訴狀繕本送達被告之翌
    日起至清償日止，按週年利率5％計算之利息；㈡被告應給付
    原告精神受害賠償費4,160元，計息方式同前（見本院卷第2
    27至233、239頁）。經核原訴與變更之訴，皆係基於原告所
    遺留之物品是否遭被告損壞所生之爭議，並縮減請求之金額
    及遲延利息之聲明，於法均無不合，應予准許。
貳、實體方面： 　　
一、原告起訴主張略以：
㈠原告之妻子即訴外人謝晚媖與被告等5人，共同繼承門牌號碼臺
  北市○○區○○○路0段00巷00號2樓房屋（下稱系爭房屋，謝晚媖
  繼承持分為1／12）。而系爭房屋自民國102年5月，承租人不再
  繼續承租後，閒置3年，屋內嚴重毀損並有遭入侵之跡象。後
  系爭房屋於105年9月3日修繕完畢，因共有人間意見不一而未
  再出租，然慮及房屋若長期空置將導致潮霉毀損且有遭侵入毀
  損之虞，原告與謝晚媖遂定期前往查看、清潔打掃系爭房屋，
  偶亦按持分比例入住使用。自105年9月至110年3月間，每週約
  前往打掃1至3次，遇有年節、連續假日或颱風來襲期間，則加
  強日夜守備，遇地震後亦趕赴前往檢查屋況，而留守過夜工作
  由原告肩負其事。基於使用需求，原告遂於系爭房屋放置其個
  人生活用品、電腦桌及事務桌等器物。然被告等人依土地法第
  34條之1，共同將系爭房屋售出，並於110年7月12日與系爭房
  屋之購買人逕行點交，將原告放置於系爭房屋內之物品強行運
  走，造成原告生活嚴重不便，侵害原告之權益。後原告於110
  年12月25日前往系爭房屋載運物品，然經原告返家清點、測試
  後，發現物品有損壞無法使用及部分未見蹤影（詳細清單、受
  損之金額，如附表所示，下稱系爭物品）。則被告於系爭房屋
  點交後，將原告合法放置於系爭房屋之物品粗暴摔塞放，致多
  件器物皆告毀損、變形或遺失，自應負損害賠償之責任，爰依
  侵權行為之法律關係，提起本件訴訟等語。
㈡並聲明：被告應給付原告124,540元，及自起訴狀繕本送達被告
  之翌日起至清償日止，按週年利率5％計算之利息；被告應給付
  原告精神受害賠償費4,160元，計息方式同前。
二、被告抗辯則略以：
㈠系爭房屋，係被告謝晚翠、林謝素瓊、謝素禎、謝英華、謝淑
  慧等5人與原告陳文樹之配偶謝晚媖為姊妹關係，因繼承並因
  在104年3月20日成立調解分割共有系爭房屋(坐落土地在臺北
  市○○區○○段00000000000地號上)，分割後之權利範圍分別由被
  告謝晚翠持有7/12、林謝素瓊持有1/12、謝素禎持有1/12、謝
  英華持有1/12、謝淑慧持有1/12及謝晚媖持有1/12。共有人間
  並未有分割管理之情事，自無按持分比例入住使用之權利，原
  告更與系爭房屋之管理使用全然無涉，自亦無權入內或放置其
  個人生活用品和電腦桌、事務桌等物之權利，惟原告卻以自行
  列載清單以及折舊後價格表請求被告等給付，但並未舉證證明
  前揭物品確為原告所有並其價值為何，且亦未證明其折算金額
  之所據為何。
㈡關於原告提出之物品表明細及價格，僅係出於原告單方製作，
  被告否認其有形式證據力，遑論有何實質證據力，另原告所自
  列之「物品表明細」之各項物品，究是否為其所有，原告並未
  舉出證據證明。又其就物品表明細上所列之各項價格所據為何
  ，原告亦未證明其價格所據，原告自應負有舉證以明之責任。
  甚至如原告所自陳其物品表上之物品，是否均已逾使用5年期
  限而已無何價格可言，亦均待原告舉證以明。　
㈢系爭房屋已於110年7月9日以買賣為原因變更所有權人，原告並
  非系爭房屋所有權人，縱在系爭房屋黏貼於門上之手寫書稿乙
  紙，然系爭房屋因於110月7月12日點交予買受人，被告乃將現
  場物品裝箱寄出予謝晚瑛。遭原告拒收而退回之3箱包裹，於1
  10年12月7日拆箱清點，於翌日寄出，清點後有部分原告主張
  之物品（應為原告附件2明細表編號1、4、5、6、8、9、10、1
  1、12、13、14、15、20、21、22、23物品）。至於其他項目
  ，請原告舉證確為其所有。另外係房屋內之桌椅、櫃子及電扇
  等，並非原告所有，為前房客遺留，此有原告自行黏貼於櫃子
  上的手寫書稿乙紙可稽。
㈣系爭房屋買方是3樓之所有權人，前因與原告配偶謝晚瑛間有樓
  上樓下之漏水糾紛，所以不想讓原告進入屋內，並說已經有拍
  照了，就照表列的東西載走，且原告當天也沒有要載走大件傢
  俱之意願，盆栽等是原告說不要的。原告所請求之精神慰撫金
  ，依法並無所據，應予駁回。並聲明：原告之訴駁回。
三、本院之判斷：
㈠按當事人主張有利於己之事實者，就其事實有舉證之責任，民
  事訴訟法第277條第1項規定明確。原告主張現如附表所示之物
  品為其所有，但其有權放置系爭房屋內，且現仍留於系爭房屋
  內，而系爭房屋出賣前其妻謝晚媖因繼承而有持分1／12，其亦
  有使用權，被告均為系爭房屋出賣前共有人，未經通知其取回
  如附表所示之物品，致其事後取得時，已經毀損或已滅失（原
  告清點如附表所示），則被告應賠償其損失云云，依法即應負
  舉證之責。被告雖對系爭房屋為被告與原告訴訟代理人謝晚媖
  前因繼承而共有一事，並不爭執，但否認原告有何權限將其所
  有之物品留放系爭房屋內，並否認被告同意原告使用系爭房屋
  ，則原告應先證明其乃係有權占用而將系爭物品放置系爭房屋
  內，否則，被告縱為系爭房屋共有人之一，亦無為原告保管如
  附表所示物品之義務，自不待言。原告雖指其放置如附表所示
  物品，均經原為共有人之一之其妻同意且與被告間有分管契約
  ，既經被告否認，原告亦無舉證證明曾有分管契約存在及系爭
  房屋原所有權人即被告亦同意由其使用放置系爭物品，原告主
  張，當無可採。
㈡細釋原告雖指如附表編號所示編號2、4、12、14、15、16、17
  物品均為其所有且遭被告滅失，然業經被告否認，且查依原告
  提出前其主張所有之物品照片（見本院卷第33頁）觀之，並無
  所謂有編號4之另外3片音樂光碟，以及編號12、14、15、16、
  17等之物品存在之證明，則原告所指該等物品究竟為何、是否
  真曾存在，尚未能證明，即有不明，亦無法認定前述物品確均
  為原告所有且尚存在並置放系爭房屋之內，原告既無從證明該
  等物品確為其所有、且係因被告侵害其權利而已經滅失，本無
  從對被告請求賠償。被告雖辯稱如附表編號4所示光碟物品已
  經寄回，然經原告主張原有5片僅寄回2片，則原告主張尚有3
  片光碟仍在被告處，自應先舉證證明，然原告並未對此為舉證
  ，且經被告否認尚有3片光碟為原告所有之物品，是原告向其
  請求賠償，亦無理由。
㈢又縱依被告自行提出系爭房屋現場照片觀察，系爭房屋雖有黑
  色床板（見本院卷第217頁）及黑色桌（見本院卷第203、223
  頁）、電腦桌（見本院卷第223頁）等類如附表編號2、16、17
  之物品，但原告於兩造約定之110年12月25日，並未自行搬離
  ，則原告就否已經有於本院110年12月22日言詞辯論期日當庭
  明示之拋棄之意（見本院卷第225頁），即有不明。縱倘若原
  告仍有所有之意思，亦應向現系爭房屋之所有權人，逕為請求
  返還並自行搬離即可，誠如前述，並無可認被告有為原告為法
  律上保管其物品之義務，被告亦已非系爭房屋所有權人，原告
  仍向被告請求因為搬離其主張物品之損害賠償，並無所據。又
  系爭房屋現所有權人既已變更，若為原告所有之物品而仍占用
  該處所放置，並未經現所有權人之同意，亦屬無權占用，則亦
  可能另涉及法律上之義務問題，併予指明。至編號14原告已稱
  均非被告陳報之照片中盆栽（見本院卷第211至215頁、第239
  頁），既經被告否認為原告所有且存在，原告亦無法舉證證明
  ，其向被告請求滅失之賠償，亦無理由。　
㈢原告於訴訟中自承已經再次收受被告寄送，而取回如附表編號1
  、3（2片光碟部分）、4至11、13之物品，但主張該等物品均
  有毀損或部分滅失情事，被告仍應賠償如附表所示其主張之金
  額云云。姑不論如附表所示之物品均非新品，原告亦不否認，
  究竟現值若干、是否仍有價值，本有所議，原告對此亦無舉證
  證明系爭物品被告寄送前之個別狀態為何，且經被告否認有何
  毀損系爭房屋內任何物品之行為，並辯稱：乃以原告指示之物
  品現況寄送或交付原告等語，則原告即應就該部分物品原來為
  完好嗣後因被告侵權行為而導致毀損之事實，負舉證之責。然
  查，原告雖曾提出其所主張為其所有之物品照片（見本院卷第
  33頁），但觀之此僅能證明有該照片上之物品，並無從可認該
  物品之狀態包括可否堪用程度為何。且原告逕自將該等物品置
  放在兩造生有爭議且嗣後已經出賣之系爭房屋內，本難認屬有
  權占用，則原告主張其前述已經取回之物品乃遭被告毀損或滅
  失如附表所示，並無可證，其逕向被告請求賠償，亦無可採。
㈣更何況，原告主張如附表編號2、3、17所示等桌椅，原告亦自
  承確有被告所提出之原告書立紙條並經原告已表明：系爭房屋
  內留之桌椅、櫃子及電扇等，並非原告所有，為102年前房客
  所遺留等語，此有黏貼於櫃子上的手寫紙照片可稽（見本院卷
  第175頁）。更證原告嗣後向被告主張如附表所示之桌椅等物
  品均為其所有要求被告如數賠償，甚堪可疑。又以，原告既可
  在系爭房屋內書立前揭紙條，並於110年7月時知悉系爭房屋已
  經轉售而留言給新屋主，有被告提出之照片為憑（見本院卷第
  163頁），則果真原告有意搬移保留其主張所有之如附表所示
  物品，顯非困難，則其仍將如附表所示物品，繼續留在系爭房
  屋內，嗣後被告因應系爭房屋所有權移轉，包裝寄送返還原告
  後，原告又拒絕收受退回原寄送處所，導致物品來返多次搬運
  ，誠如前述，被告並無保管原告如附表所示物品之義務可言，
  則原告因為自己決定及作為導致如附表所示物品之自然髒汙或
  耗損或因運送過程之耗損，應自負其責，既不能舉證證明被告
  有何故意或過失侵害其權利之行為，無從諉由被告負損害賠償
  之責。　
四、綜上所述，原告雖主張如附表所示之物部分尚有留在系爭房
    屋內未經取回，部分雖經其取回但有遺失或毀損情形，請求
    被告負損害賠償之責，然系爭房屋已非原告訴訟代理人或被
    告所有，縱尚有原告主張之物品留於系爭房屋內，亦非向被
    告為請求返還，且原告亦未證明該等物品已經不能返還且乃
    因被告侵權行為所致，亦無從向被告請求損害賠償。又原告
    亦不能舉證證明其他如附表所示之物品確實存在且為其所有
    ，若原有狀態為堪用，其逕提出如附表所示清點情形認為有
    毀損或減少滅失，亦無法證明，既經被告否認並表示係以原
    狀態交付，則其無法就有利於己之事項為舉證，亦無從請求
    被告負損害賠償之責。則本件原告依侵權行為之法律關係，
    請求被告：㈠被告應給付原告124,540元，及自起訴狀繕本送
    達被告之翌日起至清償日止，按週年利率5％計算之利息；㈡
    被告應給付原告精神受害賠償費4,160元，計息方式同前等
    情，經審認後，均認為無理由，如前所述，自應予駁回。
五、本件事證已臻明確，兩造其餘之陳述及攻擊防禦方法，均經
    兩造積極主張及答辯，經審酌核與判決結果不生影響，不再
    逐一論述，併予敘明。
六、訴訟費用負擔之依據：民事訴訟法第78條。本件訴訟費用負
    擔如後附訴訟費用計算書所示。　　　
中　　華　　民　　國　　111 　年　　1 　　月　　21　　日
　　　　　　　　　臺北簡易庭  法　官　徐千惠
以上正本係照原本作成。
如不服本判決，應於判決送達後20日內向本庭（臺北市○○區○○○
路0段000巷0號）提出上訴狀，並按他造當事人之人數附繕本。
如委任律師提起上訴者，應一併繳納上訴審裁判費。
中　　華　　民　　國　　111 　年　　1 　　月　　21　　日
                              書記官  李易融
訴訟費用計算書
項　　　　目             金 　額（新臺幣）　　   
第一審裁判費　　　              1,330元
合　　　　計　　　              1,330元
備註：原告起訴時繳納裁判費1,660元，起訴後縮減之部分應由
原告自行負擔，故依減縮後之聲明核計裁判費為1,330元，應由
敗訴之原告負擔。
附表：
編號 名稱 原告主張數量 原告清點情形 原告請求折算後之賠償金額 （新臺幣） 1. 電腦設備（含應用軟體） 1套 無法開啟 70,000元 2. 電腦桌 1具 未如兩造約定經法院裁示開門讓原告搬 5,000元 3. 電腦椅 1具 腳輪損壞 2,500元 4. 音樂光碟 5片 原告稱：只有取回2片 840元 5. 備用27吋顯示幕 1具 取回但無法使用 10,000元 6. 時鐘（置於桌上） 1具 無法使用 2,000元 7. 枱燈（含燈泡） 1具 無法使用 500元 8. 捕蚊拍（三層網，含電池） 1支 無法使用 600元 9. 鬧鐘（置於床頭） 1具 無法使用 1,500元 10. 吹風機 1組 取回但已經損壞 600元 11. 一般柵式電扇 2具 無法使用 1,000元 12. 大同電鍋 1具 並未運回 1,500元 13. 內著及外著衣物（疊置於抽屜內） 1屜 取回但已黴損 5,000元 14. 種有活花木綠色大盆栽 1具 未如兩造約定經法院裁示開門讓原告搬 3,000元 15. 安全帽 1頂 未運回 500元 16. 臥房木板床 1件 未如兩造約定經法院裁示開門讓原告搬 5,000元 17. 黑色事務桌 1具 未如兩造約定經法院裁示開門讓原告搬 15,000元 合計：124,540元